ACORDAO-COMPLETO-2351796

ACÓRDÃO 3713/2019 ATA 18/2019 - SEGUNDA CÂMARA

VISTOS, relatados e discutidos os atos de admissão de Rogério Azevedo Macedo e Tercio Machado dos Santos Almeida, junto à Empresa Brasileira de Correios e Telégrafos - ECT. 
ACORDAM os ministros do Tribunal de Contas da União, reunidos em sessão da 2ª Câmara, ante as razões expostas pela relatora e com fundamento nos arts. 71, inciso III, da Constituição Federal, 1º, inciso V, 39, inciso I, da Lei 8.443/1992, 1º, inciso VIII, 259, inciso I, e 260, §1º, do Regimento Interno, em:
9.1. considerar ilegais e negar registro aos atos de admissão de Rogério Azevedo Macedo e Tercio Machado dos Santos Almeida;
9.2. determinar à Gerência de Recursos Humanos da ECT na Bahia que:
9.2.1. acompanhe os desdobramentos da Ação Civil Pública 0001035-92.2013.5.10.0015, em trâmite na Justiça Trabalhista da 10ª Região (15ª vara) , e, caso venha a ser desconstituída a sentença ora favorável aos interessados, torne sem efeito os atos de admissão nos quadros da entidade e providencie o cadastramento dos respectivos desligamentos no sistema e-Pessoal;
9.2.2. cientifique os interessados desta deliberação e encaminhe a este Tribunal, no prazo de 30 (trinta) dias, os respectivos comprovantes de ciência.

Atos de Admissão oriundos da Empresa Brasileira de Correios e Telégrafos, relacionados a contratações ocorridas após expirada a vigência do concurso .

Segunda Câmara

Empresa Brasileira de Correios e Telégrafos.

3. Interessados: Rogério Azevedo Macedo (CPF XXX.711.005-XX) e Tercio Machado dos Santos Almeida (CPF XXX.811.855-XX).

13.1. Ministros presentes: Augusto Nardes (na Presidência), Aroldo Cedraz, Raimundo Carreiro e Ana Arraes (Relatora).
13.2. Ministro-Substituto presente: André Luís de Carvalho.

ANA ARRAES

Os autos tratam dos atos de admissão de Rogério Azevedo Macedo e Tercio Machado dos Santos Almeida, submetidos, para fins de registro, à apreciação do Tribunal de Contas da União (TCU) .
2.	A Secretaria de Fiscalização de Pessoal - Sefip e o Ministério Público junto ao TCU – MPTCU divergiram acerca da legalidade dos atos. Para maior clareza, apresento a seguir ambos os posicionamentos. 
3.	Inicialmente transcrevo trechos da instrução de peça 4, cujas conclusões foram endossadas pelo dirigente da unidade técnica (peça 5) :
“EXAME TÉCNICO
Procedimentos aplicados
2. 	Os procedimentos para exame, apreciação e registro de atos de pessoal encontram-se estabelecidos na Instrução Normativa TCU 78/2018 e na Resolução TCU 206/2007. Essas normas dispõem, em seus arts. 4º, § 2º, e 3º, § 3º, respectivamente, que os atos de pessoal disponibilizados por meio do e-Pessoal devem ser submetidos à crítica automatizada do próprio sistema, com base em parâmetros predefinidos.
3. 	Relativamente aos atos de admissão, as rotinas de crítica das informações cadastradas no ePessoal foram elaboradas e validadas levando-se em conta as peculiaridades desses atos. Os itens de verificação do sistema compreendem prazos e fundamentos legais, assim como eventuais ocorrências de acumulação. Trata-se de verificações mais abrangentes, minuciosas e precisas do que aquelas que podem ser realizadas por mãos humanas, proporcionando um nível de segurança ainda maior.
4. 	Além da crítica automatizada, há verificação humana adicional no caso de haver alertas do sistema ou informações não formatadas, como esclarecimentos do gestor ou do controle interno.
Exame das constatações
5. 	Por intermédio das supracitadas análises realizadas por esta Unidade Técnica nos atos de admissão constantes deste processo foram detectadas as possíveis inconsistências apontadas no relatório que precede a presente instrução. Entretanto, as possíveis inconsistências apontadas não procedem ou entende-se que as mesmas não impedem a chancela pela legalidade.
CONCLUSÃO
6. 	Em razão do exposto e tendo em vista as análises realizadas nos atos de admissão de ROGERIO AZEVEDO MACEDO e TERCIO MACHADO DOS SANTOS ALMEIDA, esta Unidade Técnica considera que os atos em tela podem receber a chancela de legalidade e o registro por esta Egrégia Corte.
PROPOSTA DE ENCAMINHAMENTO
7. 	Ante o exposto, com fundamento no art. 71, inciso III, da Constituição Federal, no art. 1ºinciso V, e art. 39, incisos I e II, da Lei 8.443/1992, no art. 260 do Regimento Interno do Tribunal de Contas da União, propõe-se:
	a) considerar legais os atos de admissão de ROGERIO AZEVEDO MACEDO e TERCIO MACHADO DOS SANTOS ALMEIDA e conceder-lhes o registro.
4.	Em seguida, em seu parecer (peça 6) , a procuradora-geral do Ministério Público junto ao TCU – MPTCU divergiu do encaminhamento da unidade instrutiva mediante os seguintes fundamentos:
	“Versam os autos sobre admissões realizadas pela Gerência de Recursos Humanos da Empresa Brasileira de Correios e Telégrafos no Estado da Bahia – Gerec/BA. A Secretaria de Fiscalização de Pessoal – Sefip – opina pela legalidade e registro dos atos (peças n.ºs 4 e 5) .
2.	Os atos de admissão de Rogério Azevedo Macedo e de Tercio Machado dos Santos Almeida (peças n.ºs 1 e 2, respectivamente) contemplam um alerta de que a “Data da contratação é posterior à Data de validade do processo seletivo após prorrogação”.
3.	O gestor de pessoal oferece o seguinte esclarecimento nos atos em análise:
“Decisão proferida pela 15ª Vara do Trabalho do DF. Nos autos do processo de número 0001035-92.2013.5.10.0015 em 19/11/2014, confirma a postergação de validade do Concurso Público de Edital de seleção externa 11/2011, da Empresa Brasileira de Correios e Telégrafos (ECT) , até o trânsito em julgado da decisão”.
4.	As admissões em questão foram realizadas com base em decisão proferida nos autos da Ação Civil Pública n.º 0001035-92.2013-5-10-0015, interposta perante a 15. Vara do Trabalho do Distrito Federal, em que foi prorrogada indefinidamente a validade do concurso público regulado pelo Edital n.º 11/2011 – ECT.
5.	A Corte de Contas vem negando o registro a admissões realizadas após a validade do referido concurso, porém, sem adotar providências para a cessação do vínculo dos empregados com a empresa, até porque a ação judicial retromencionada ainda não obteve trânsito em julgado. Citamos os seguintes precedentes: Acórdãos n.ºs 7135/2014, 7136/2014, 7464/2014, 7465/2014, 7882/2014, 7875/2014, 671/2015, 1140/2015, 2595/2015, 3091/2015, 3251/2015, 3252/2015, 3617/2015, 3618/2015, 2472/2016 e 3503/2016, todos da Primeira Câmara.
6.	Transcrevemos excerto do voto proferido pelo nobre Ministro Benjamin Zymler no Acórdão n.º 3.503/2016 – 1.ª Câmara, em processo que tratou da mesma matéria:
“9. Como se vê, a decisão trabalhista não deixou opção ao gestor senão suprir suas necessidades de mão de obra permanente valendo-se do processo seletivo regido pelo Edital 11/2011, cujo prazo regulamentar de validade expirou há quase três anos. A realização de novos certames, na prática, muito pouco aproveitaria à estatal, uma vez que os candidatos aprovados em 2011 –os quais, diga-se de passagem, contam-se aos milhares –sempre teriam precedência na convocação.
10. Afora a inusitada indefinição quanto ao termo final do prazo de validade do concurso de 2011, chama especial atenção, no caso, a generalidade e a abrangência da sentença, que não especificou o quantitativo de empregos públicos ocupados de forma supostamente irregular e tampouco delimitou as dependências da ECT em que a falha teria ocorrido. Assim, mesmo unidades sem nenhum contrato temporário em vigor estão, pelo menos até o trânsito em julgado da deliberação, impedidas de selecionar empregados efetivos por meio de um novo certame, apenas podendo admitir os candidatos integrantes do chamado cadastro de reserva, aprovados, como dito, no concurso já há muito expirado”.
7.	Portanto, seguindo a linha jurisprudencial da Corte de Contas, opinamos por que aos atos de admissão dos empregados Rogério Azevedo Macedo e Tercio Machado dos Santos Almeida seja negado registro, sem a adoção de providências para tornar sem efeito as contratações em questão, enquanto não houver o desfecho da Ação Civil Pública n.º 0001035-92.2013.5.10.0015, em trâmite na Justiça Trabalhista da 10.ª Região, se desfavorável aos litigantes.
8.	Por todo o exposto, com as vênias de estilo por divergir do encaminhamento oferecido pela Sefip às peças n.ºs 4 e 5, esta representante do Ministério Público propõe ao Tribunal que:
	8.1. 	negue registro aos atos de admissão de Rogério Azevedo Macedo (CPF n.º XXX.711.005-XX) e Tercio Machado dos Santos Almeida – CPF n.º XXX.811.855-XX (peças n.ºs 1 e 2, respectivamente) ;
	8.2. determine à Gerência de Recursos Humanos da ECT na Bahia – Gerec/BA que acompanhe os desdobramentos da Ação Civil Pública 0001035-92.2013-5-10-0015, em trâmite na 15.ª Vara da Justiça Trabalhista da 10.ª Região, e, caso venha a ser desconstituída a sentença ora favorável aos interessados, torne sem efeito seus atos de admissão nos quadros da entidade, bem como providencie o cadastramento dos respectivos desligamentos no sistema e-Pessoal;
	8.3. encaminhe cópia do acórdão que vier a ser proferido à Gerência de Recursos Humanos da ECT na Bahia – Gerec/BA.”
É o relatório.

não há

Procuradora-geral Cristina Machado da Costa e Silva.

ATOS DE ADMISSÃO. PRORROGAÇÃO DA VALIDADE DE CONCURSO PÚBLICO POR TEMPO INDETERMINADO ESTABELECIDA JUDICIALMENTE. NEGATIVA DE REGISTRO. POSSIBILIDADE DE SUBSISTÊNCIA DA ADMISSÃO ENQUANTO MANTIDA A DECISÃO JUDICIAL. DETERMINAÇÃO.

ATOS DE ADMISSÃO (ADS)

Secretaria de Fiscalização de Pessoal (Sefip).

Trata-se de apreciação dos atos de admissão de Rogério Azevedo Macedo e Tercio Machado dos Santos Almeida junto à Empresa Brasileira de Correios e Telégrafos - ECT.
2.	A Secretaria de Fiscalização de Pessoal - Sefip opinou pela legalidade e registro do ato, a despeito de as contratações terem ocorrido após expirada a vigência da seleção externa 11/2011, da ECT. O fundamento para considerar o ato legal decorreu da justificativa apresentada pelo gestor de pessoal, que amparou a contratação na decisão proferida pela 15ª Vara do Trabalho do DF, nos autos do processo de número 0001035-92.2013.5.10.0015, que postergou a validade do concurso.
3.	Entretanto, o Ministério Público junto ao TCU - MPTCU dissentiu do entendimento da unidade técnica e propôs a negativa de registro dos dois atos. No entender da eminente procuradora-geral, esta Corte de Contas tem decidido reiteradamente por não registrar admissões realizadas após a validade do referido concurso, porém, sem adotar providências para a cessação do vínculo dos empregados com a empresa, até porque a ação judicial retromencionada ainda não obteve trânsito em julgado.
4.	Estou de acordo com o posicionamento do Parquet e adoto seus fundamentos como razões de decidir. 
5.	Nas diversas deliberações relacionadas ao mesmo tema, a exemplo dos acórdãos 3.618/2015, 2.472/2016 e 3.503/2016, todos da Primeira Câmara, e 319/2019, 571/2019, da Segunda Câmara, o TCU entendeu que seria imprópria a emissão de juízo de legalidade relativamente a tais contratações, haja vista a indefinição do prazo de validade do concurso de 2011 e a generalidade e a abrangência da sentença.
6.	Portanto, sem prejuízo da manutenção das admissões enquanto vigente a decisão judicial, deve-se negar registro aos referidos atos e determinar à ECT que acompanhe os desdobramentos da citada ação civil pública.
Ante o exposto, ao acolher o parecer da Procuradoria, VOTO por que o Tribunal adote a minuta de acórdão que submeto à consideração deste Colegiado.
TCU, Sala das Sessões Ministro Luciano Brandão Alves de Souza, em 4 de junho de 2019.
ANA ARRAES 
Relatora